ACORDAO-COMPLETO-2435794

ACÓRDÃO 2920/2020 ATA 41/2020 - PLENÁRIO

VISTOS, relatados e discutidos estes autos de representação de autoria da empresa General Contractor Construtora Eireli, por meio da qual noticia a este Tribunal possíveis irregularidades no Pregão Eletrônico 65/2020, conduzido pela Câmara dos Deputados, tendo por objeto a prestação de serviços continuados, por alocação de postos de trabalho, na área de manutenção de instalações elétricas e hidrossanitárias, incluindo, sob demanda, o fornecimento de materiais e prestação de serviços, pelo período de doze meses, no valor estimado aproximado de R$ 13,77 milhões,
ACORDAM os Ministros do Tribunal de Contas da União, reunidos em sessão do Plenário, com fundamento nos arts. 1º, inciso I, da Lei 8.443/1992, em:
9.1. conhecer da presente representação, satisfeitos os requisitos de admissibilidade previstos nos arts. 113, § 1º, da Lei 8.666/93, c/c arts. 235 e 237, inciso VII, do Regimento Interno deste Tribunal, para, no mérito, considerá-la parcialmente procedente;  
9.2. dar ciência à Câmara dos Deputados, nos termos do art. 9º da Resolução TCU 315/2020, sobre a seguinte impropriedade/falha identificada na condução do Pregão Eletrônico 65/2020, para que sejam adotadas medidas internas com vistas à prevenção de outras ocorrências semelhantes: 
9.2.1. ausência de desclassificação de lances manifestamente inexequíveis durante a etapa aberta de disputa do pregão, todos oferecidos pela empresa Stilo Construções, Empreendimentos e Incorporações Ltda., o último dos quais serviu de parâmetro para convocação de licitantes para a etapa fechada da disputa, o que poderia ter redundado em prejuízos à competitividade do certame;
9.3. encaminhar cópia deste Acórdão à Câmara dos Deputados e à empresa representante;
9.4. arquivar os autos.

Representação acerca de irregularidades em pregão eletrônico destinado à contratação da prestação de serviços continuados na área de manutenção de instalações elétricas e hidrossanitárias, incluindo, sob demanda, o fornecimento de materiais e prestação de serviços.

Câmara dos Deputados.

3. Representante: General Contractor Construtora Eireli (CNPJ 73.509.440/0001-42).

13.1. Ministros presentes: Ana Arraes (na Presidência), Walton Alencar Rodrigues, Benjamin Zymler, Augusto Nardes, Aroldo Cedraz e Raimundo Carreiro.
13.2. Ministros-Substitutos presentes: Augusto Sherman Cavalcanti (Relator), Marcos Bemquerer Costa e André Luís de Carvalho.

AUGUSTO SHERMAN

Adoto como relatório a instrução lançada aos autos pela Selog (peça 17) :
"Instrução de Análise de Oitiva Prévia
	A. Identificação do Processo

	TC Processo 024.655/2020-1
	Conhecimento. Procedência Parcial. Negativa de cautelar. Ciência. Arquivamento. 

	Unidade Jurisdicionada
	Uasg

	Câmara dos Deputados
	10001

	Objeto

	Prestação de serviços continuados, por alocação de postos de trabalho, na área de manutenção de instalações elétricas e hidrossanitárias, incluindo, sob demanda, fornecimento de materiais e prestação de serviços, pelo período de doze meses (edital à peça 5, p. 1) .

	Representante
	CNPJ

	General Contractor Construtora Eireli
	73.509.440/0001-42

	Há pedido de Sustentação Oral?
	Procuração

	Não
	Peça 3

	Modalidade
	Número do Certame
	Tipo

	Pregão Eletrônico
	65/2020
	Menor preço global

	Vigência
	Valor Estimado

	Contrato de duração de doze meses, passível de prorrogação de até sessenta meses (peça 5, p. 494, cláusula 1.2) 
	13.769.749,21 (edital à peça 5, p. 1) 

	Fase do Certame

	O certame foi adjudicado e homologado em 3/8/2020, conforme consulta realizada junto ao www.comprasnet.gov.br em 11/8/2020. 

	B. Histórico

	1.	Na etapa processual anterior, foram indicadas as seguintes potenciais irregularidades pelo representante, em síntese (peça 8, p. 1/2) : a) oferecimento de lance inexequível não desclassificado pelo pregoeiro, o que levou à utilização de parâmetro indevido para determinar a disputa na etapa fechada do Pregão 65/2020; e, b) o pregoeiro agiu em desacordo com o estabelecido no edital, que determinaria a desclassificação de propostas inexequíveis. 
1.1	Foi proposta a oitiva prévia da Câmara dos Deputados para que a unidade respondesse aos seguintes quesitos: a) não desclassificação do lance manifestamente inexequível, de R$ 13.014,97, ofertado pela empresa Stilo Construções, Empreendimentos e Incorporações Ltda., tal como procedeu outras três vezes em que foram apresentados lances próximos a esse valor, dado o que estabeleciam as cláusulas 7.10 e 10.2 do edital do certame, o que reduziu o universo de licitantes aptas a participar da etapa de lances fechados da licitação, em possível prejuízo da proposta mais vantajosa no certame; b) se foi instaurado processo apuratório com vistas à aplicação de penalidades à empresa Stilo, já que esta apresentou lance inexequível, em contraposição às normas do edital (cláusulas 7.10 e 10.2) , a dispositivos legais (inc. III do art. 40 da Lei 8.666/1993 e art. 7º da Lei 10.520/2002) e a entendimentos desta Corte (v.g. Acórdão 754/2015-TCU-Plenário) ; c) existência de contrato vigente para execução dos serviços que são objeto do Pregão 65/20 e demais informações que julgar necessárias, acompanhadas da devida documentação comprobatória (peça 8, p. 6) . Promovida a oitiva prévia quanto às alegações do representante e demais questões levantadas por esta Unidade Técnica, passa-se a analisar as respostas apresentadas, tópico a tópico, conforme transcrição/contextualização a seguir. 

	C. Histórico de Comunicações

	Despacho do Relator ou da Secretária (Delegação de Competência) 
	Peça 11
	21/7/2020

	Ofícios Encaminhados pelo TCU

	Ao órgão
	Ofício 38147/2020-TCU/Seproc, de 27/7/2020 (peça 12) 

	D. Documentos Apresentados em Resposta à Oitiva

	Pela Unidade Jurisdicionada

	Resposta ao ofício que encaminhou a oitiva previa (peça 15) 

	E. Medida Cautelar - Avaliação dos Pressupostos

	Perigo da Demora

	Há decisão judicial ou administrativa, sem especificação de prazo, para suspender o andamento do processo licitatório ou a contratação?
	Não

	No caso de contratações não decorrentes de Registro de Preços:
	O contrato decorrente do certame já foi assinado?
	Não há informação

	Análise:

	2.	Está configurado o pressuposto do perigo da demora em razão de o certame já ter sido homologado e, portanto, iminentemente próximo da assinatura do contrato correspondente. 

	Perigo da Demora Reverso

	O serviço/bem é essencial ao funcionamento das atividades da Unidade Jurisdicionada
	Sim

	A Unidade Jurisdicionada entidade está coberta contratualmente pelo serviço com razoável vigência (há a possibilidade de voltar a fase ou refazer o certame, a depender da consequência da concessão de cautelar no caso concreto) ou admite prorrogação excepcional?
	Não

	Caso haja a possibilidade de manutenção do contrato com a atual prestadora dos serviços, as condições dessa contratação seriam melhores (menor preço e atendimento satisfatório) que o que se está em vias de contratar?
	Não

	Análise:

	3.	Está configurado o pressuposto do perigo da demora reverso já que o contrato atualmente em execução não cobre exatamente o objeto que deve ser contratado por meio do Pregão 65/2020 e, conforme informações prestadas pela Câmara dos Deputados, não haveria tempo hábil para realizar outras licitações para atender as necessidades da Casa (peça 15, p. 1) .

	Plausibilidade Jurídica

	A Unidade Jurisdicionada está sujeita aos normativos supostamente infringidos?
	Sim

	Há plausibilidade nas alegações do representante ou nas verificações realizadas pela Unidade Técnica?
	Sim

	Há indício de sobrepreço ou superfaturamento?
	Não

	Há grave risco de lesão ao erário, inexecução ou execução insatisfatória do objeto?
	Não

	Análise quanto à plausibilidade jurídica e quanto à necessidade de adoção de medida cautelar:

	Item a: não desclassificação do lance manifestamente supostamente inexequível, de R$ 13.014,97, ofertado pela empresa Stilo Construções Empreendimentos e Incorporações Ltda., tal como procedeu outras duas vezes em que foram apresentados lances próximos a esse valor, dado o que estabeleciam as cláusulas 7.10 e 10.2 do edital do certame, o que reduziu o universo de licitantes aptas a participar da etapa de lances fechados da licitação, em possível prejuízo da proposta mais vantajosa no certame;
Fundamento legal ou jurisprudencial: Princípios da competitividade e da seleção da proposta mais vantajosa, itens 7.10 e 10.2 do edital e art. 33 do Decreto 10.024/2019. 
Manifestação da Unidade Jurisdicionada sobre os indícios de irregularidades (peça 15) :
a) 	os lances inexequíveis não foram excluídos da disputa por inércia ou vontade do pregoeiro. Na dinâmica dos pregões, determinadas ações não dependem da vontade do aludido profissional ou dos licitantes. É o caso, por exemplo, do encerramento dos lances na etapa aberta. Por mais que uma licitante esteja por ofertar lances sucessivos na busca de vencer a disputa, ocorre com frequência o registro de um lance de outra licitante, superando o último lance daquela licitante que estava com participação ativa no certame, com o imediato encerramento da parte aleatória da etapa aberta, eliminando a chance desse último lance ser coberto. Não é diferente com o pregoeiro na condução do certame. No caso concreto, seria notório que o pregoeiro já havia identificado que o lance ofertado pela licitante Stilo Construções era inexequível, tanto é que, por três vezes, promoveu a exclusão dos lances (p. 3) ;
b) 	em razão de atraso do sistema em atualizar a tela do pregoeiro ou por qualquer outro motivo técnico, não foi possível ao pregoeiro identificar que a licitante Stilo Construções havia ofertado, num intervalo de 4 minutos, por mais três ocasiões, lances inexequíveis. Informa que, caso houvesse detectado que a empresa Stilo continuou a oferecer lances inexequíveis teria a desclassificado, como o fez antes;
c)	afirma que a não exclusão dos lances inexequíveis não resultou em qualquer prejuízo à competitividade do certame (p. 4) . Além disso, o item 7.10 do Edital reza que o pregoeiro, durante a fase de lances, poderá excluir, justificadamente, lances cujo valor considerar inexequível, sendo que o espírito do referido comando do Edital é no sentido de que o pregoeiro tem o poder de excluir os lances que se mostrarem inexequíveis. Para tanto é necessário que ele tome conhecimento e, obviamente, consiga identificar que se trata de lance inexequível;
d) 	a Representante não teve o cuidado objetivo que se espera de empresa com animus de participar efetivamente do certame. Contrário fosse, a Representante teria, em observância ao disposto no subitem 7.11.2 e 7.11.3 do Edital, mantido seus lances no universo de 10% do melhor lance ofertado ou entre os três lances subsequentes melhor classificados e isso não ocorreu. Além disso, a Representante teve oportunidade de recorrer no momento e campo próprios e não o fez, provavelmente porque naquele momento estava consciente de que não teria sofrido prejuízo (p. 5) ;
e)	os descontos obtidos na licitação foram consideráveis (p. 9) . 
Análise:
4.	De início, cumpre rememorar que no modo de disputa aberto-fechado, previsto no Decreto 10.024/2019 (inc. II do art. 31) , o pregoeiro pode intervir quando, por exemplo, verifica que há lances inexequíveis (art. 28 do Decreto 10.024/2019) . Contudo, a dinâmica da disputa, a depender, dentre outros fatores, do número de empresas e lances, pode causar dificuldades no acompanhamento por parte do pregoeiro. É preciso ponderar, portanto, o que aconteceu no certame. 
5.	No caso do Pregão 65/2020, vê-se da ata o seguinte: foram excluídos três lances, na sequência, da empresa Stilo, às 10:12, 10:13 e 10:18 (peça 7, p. 6) . Ou seja, a situação fática observada já impunha o dever de cuidado objetivo por parte do pregoeiro, já que mesmo com as seguidas desclassificações, a empresa insistia em apresentar lances obviamente inexequíveis (às 10:19 e 10:22, nos valores de R$ 13.040,00 e R$ 13.039,97 e peça 7, p. 3 e 4, resepectivamente) . Às 10:23 (peça 7, p. 6) , um minuto depois do último lance inexequível, a empresa apresentou novos lances inexequíveis, que acabaram não sendo desclassificados pelo pregoeiro.  Esse último lance, de R$ 13.014,97, acabou parametrizando a convocação para a etapa fechada do certame, conforme determina o § 3º do art. 33 do Decreto 10.024/2019. A etapa fechada se iniciou às 10:33, ou seja, houve dez minutos entre o lance inexequível e esta etapa, tempo que pode ser considerado como razoável para a percepção por parte do pregoeiro de que havia um lance de valor muito baixo inserido na disputa, mesmo considerando que exista um delay entre a informação dos valores e sua visualização (que dura segundos, diga-se) . E a consideração desse lance inexequível acabou mudando todo o cenário de disputa da etapa fechada, como já se evidenciou na peça 8 deste processo (p. 4/5) . 
6.	Essa situação afasta os argumentos de que a conduta do pregoeiro foi adequada e de que não houve prejuízos à competitividade. Houve. Contudo, não suficientes para que esta Corte determine, por exemplo, a anulação do certame. Com efeito, as propostas apresentadas na etapa fechada podem ser consideradas satisfatórias, já que apresentaram bom desconto com relação ao valor estimado (mais de 12%) para um objeto que é bastante competitivo (terceirização de serviços) , o que foi evidenciado, uma vez que o certame contou com um bom número de empresas participantes (vinte duas) . Por outro lado, não haveria como prever, por exemplo, se o preço obtido pelo objeto do certame seria menor, caso a disputa ocorresse com a presença das outras empresas que não foram para a etapa fechada em razão da proposta inexequível registrada e não desclassificada pelo pregoeiro. O erro, imputável ao pregoeiro, pode ser entendido como escusável, tendo em conta o efetivamente observado na licitação, uma vez que não há evidência de que preços menores seriam selecionados, caso a dinâmica da disputa houvesse sido outra, ainda que, de fato, tenha sido reduzida a competitividade do certame. Assim, entende-se como suficiente a expedição de ciência à Câmara dos Deputados de que a ausência de desclassificação de diversos lances inexequíveis, efetuados às 10:19, 10:22 e 10:23, sendo que o último, de R$ 13.014,97, oferecido pela empresa Stilo no Pregão 65/2020, manifestamente inexequível, causou prejuízo à competitividade na etapa fechada do certame, já que serviu de parâmetro para convocação dos demais licitantes presentes nesta etapa, considerando o estabelecido nos parágrafos 2º e 3º do artigo 33 do Decreto 10.024/2019. 
7.	De outra parte, não se pode desconsiderar que a empresa Stilo insistiu no oferecimento de lances inexequíveis, o que culminou na limitação do número de participantes na etapa fechada do certame, prejudicando sua competitividade. Ou seja: a conduta da empresa acabou alijando do processo outras empresas. Assim, cabe à Câmara dos Deputados apurar a potencial infração cometida pela empresa, o que será examinado logo a seguir. 
Item b: eventual instauração de processo apuratório com vistas à aplicação de penalidades à empresa Stilo, já que esta apresentou lance inexequível, em contraposição às normas do edital (cláusulas 7.10 e 10.2) , a dispositivos legais (inc. III do art. 40 da Lei 8.666/1993 e art. 7º da Lei 10.520/2002) e a entendimentos desta Corte (v.g. Acórdão 754/2015-TCU-Plenário) ;
Fundamento legal ou jurisprudencial: inc. III do art. 40 da Lei 8.666/1993 e art. 7º da Lei 10.520/2002) e Acórdão 754/2015-TCU-Plenário (relatora: Ministra Ana Arraes)	
Manifestação da Unidade Jurisdicionada:
a) o, o pregoeiro, como de praxe nas licitações da Câmara dos Deputados, solicitou abertura de processo em separado para apurar a conduta da empresa em questão (p. 9) .
Análise:
8.	As providências vão no sentido da atual jurisprudência do TCU. Com efeito, a Administração não pode abrir mão de seu poder disciplinar, especialmente com relação a condutas que podem prejudicar o melhor atendimento dos interesses públicos. Sendo assim, considera-se a medida informada adequada, não havendo, portanto, necessidade de sugestões mais enfáticas por parte desta Corte, o que não a impede de que, em ocasião futura, afira o resultado das apurações informadas. 
Item c: existência de contrato vigente para execução dos serviços que são objeto do Pregão 65/20 e demais informações que julgar necessárias, acompanhadas da devida documentação comprobatória.
Fundamento legal ou jurisprudencial: princípio da continuidade dos serviços públicos. 
Manifestação da Unidade Jurisdicionada sobre os indícios de irregularidades:
a) o contrato que trata dos serviços objeto do PE 65/20 é o contrato n. 8/2016, junto à empresa Cetro RM Serviços LTDA., com vigência até 31/08/2020 (p. 9) . Tal avença, contudo, não tem o mesmo objeto que o relativo ao contrato que decorrerá do Pregão 65/2020: não há previsão de fornecimento de materiais naquele outro certame e não haverá tempo hábil para realização de licitações para aquisições de tais insumos (p. 1) . 
Análise:
9.	As informações prestadas demonstram a necessidade atuação célere desta Corte, de modo a evitar que serviços administrativos internos essenciais ao funcionamento da Câmara dos Deputados possam acabar sofrendo solução de continuidade. Assim, cumpre dar desfecho ao presente processo. 
10.	Está configurado o pressuposto da plausibilidade jurídica em razão de não ter havido a desclassificação de proposta inexequível, o que acabou reduzindo a potencial competitividade do Pregão 65/2020 em sua etapa fechada.  
11.	Feitas essas considerações, propõe-se indeferir o pedido de medida cautelar, uma vez, ainda que presentes os pressupostos do perigo da demora e da plausibilidade jurídica, essenciais para sua concessão, restou caracterizado o perigo da demora reverso, além de não ser possível concluir que haveria prejuízos efetivos ao interesse público, com a manutenção do resultado do certame, o que não afasta a necessidade de a Câmara dos Deputados apurar a conduta da empresa Stilo Construções, que apresentou múltiplas propostas inexequíveis. 
12.	Além disso, diante do exposto, os elementos constantes dos autos permitem, desde já, a avaliação quanto ao mérito da presente representação como parcialmente procedente.
13.	Será proposta, portanto, ciência, na forma descrita nesta instrução.

	F. Impacto dos Encaminhamentos Propostos

	Haverá impacto relevante na Unidade Jurisdicionada e/ou na sociedade, decorrente dos encaminhamentos propostos?
	Não

	G. Pedido de Ingresso aos Autos, de Informações/Vistas/Cópias, e de Sustentação Oral

	Há pedido de ingresso aos autos?
	Não

	Há pedido de informações/vistas/cópia do processo?
	Não

	Há pedido de sustentação oral?
	Não

	H. Processos Conexos e Apensos

	Há processos conexos noticiando possíveis irregularidades na contratação ora em análise?
	Não

	Há processos apensos?
	Não

	I. Proposta de Encaminhamento

	14.	Em virtude do exposto, propõe-se:
14.1.	conhecer da representação, satisfeitos os requisitos de admissibilidade constantes no art. 113, § 1º, da Lei 8.666/1993, c/c os arts. 235 e 237, VII, do Regimento Interno deste Tribunal, e no art. 103, § 1º, da Resolução - TCU 259/2014;
14.2.	no mérito, com fundamento no art. 276, § 6º, do Regimento Interno deste Tribunal, considerar a presente representação parcialmente procedente;
14.3.	indeferir o pedido de concessão de medida cautelar formulado pelo representante;
14.4.	dar ciência à Câmara dos Deputados, com fundamento no art. 9º, inciso I, da Resolução - TCU 315/2020, sobre a seguinte impropriedade/falha, identificada no Pregão 65/2020, para que sejam adotadas medidas internas com vistas à prevenção de outras ocorrências semelhantes: ausência de desclassificação de lances manifestamente inexequíveis durante a etapa aberta de disputa do pregão, todos oferecidos pela empresa Stilo Construções, Empreendimentos e Incorporações Ltda., efetuados às 10:19:12, 10:22:38 e 10:23:58 hs, sendo que o último, de R$ 13.014,97, serviu de parâmetro para convocação dos licitantes para etapa fechada da disputa, causando prejuízo à competitividade do certame considerando o estabelecido nos parágrafos 2º e 3º do artigo 33 do Decreto 10.024/2019; 
14.5.	comunicar ao representante a decisão que vier a ser prolatada.
14.6.	encaminhar cópia do acórdão que vier a ser prolatado à Câmara dos Deputados e ao representante, informando que o seu inteiro teor, incluindo o relatório e o voto que o fundamentam, poderá ser consultado no endereço www.tcu.gov.br/acordaos; 
14.7.	arquivar os presentes autos, nos termos art. 169, III, do Regimento Interno deste Tribunal."

2.	O diretor da unidade técnica  manifestou-se de acordo com as análises e propostas contidas na instrução (peça 18) ,  e também a titular da Secretaria, por delegação de competência da Portaria - Selog 1, de 13 de fevereiro de 2017.
		
	É o relatório.

Bruno Machado Gonçalves Dos Santos (OAB/RJ 220.101).

Não atuou.

REPRESENTAÇÃO. INDÍCIOS DE IRREGULARIDADES NA CONDUÇÃO PELA CÂMARA DOS DEPUTADOS, DE PREGÃO ELETRÔNICO, DO TIPO MENOR PREÇO GLOBAL, PARA CONTRATAÇÃO DE SERVIÇOS CONTINUADOS DE MANUTENÇÃO PREDIAL. SOLICITAÇÃO DE ADOÇÃO DE MEDIDA CAUTELAR. OITIVA DA CÂMARA DOS DEPUTADOS. IRREGULARIDADES PARCIALMENTE JUSTIFICADAS. FALHA SUBSISTENTE NÃO É SUFICIENTE PARA FUNDAMENTAR A ADOÇÃO DA MEDIDA CAUTELAR PLEITEADA OU PARA ANULAÇÃO DO CERTAME. CIÊNCIA À CÂMARA DOS DEPUTADOS.

REPRESENTAÇÃO (REPR)

Secretaria de Controle Externo de Aquisições Logísticas - Selog.

Tratam os autos de representação de autoria da empresa General Contractor Construtora Eireli, por meio da qual noticia a este Tribunal possíveis irregularidades no Pregão Eletrônico 65/2020, conduzido pela Câmara dos Deputados, tendo por objeto a prestação de serviços continuados, por alocação de postos de trabalho, na área de manutenção de instalações elétricas e hidrossanitárias, incluindo, sob demanda, fornecimento de materiais e prestação de serviços, pelo período de doze meses, no valor estimado aproximado de R$ 13,77 milhões.
2.	Por meio de despacho datado de 16/07/2020, determinei fosse realizada a oitiva prévia da Câmara dos Deputados, para que se pronunciasse com relação ao Pregão Eletrônico 65/2020, acerca da existência dos pressupostos da medida cautelar pleiteada pela empresa representante e sobre os indícios de irregularidade trazidos na representação e analisados na instrução da unidade técnica, em especial quanto aos seguintes tópicos: 
a) não desclassificação do lance manifestamente inexequível, de R$ 13.014,97, ofertado pela empresa Stilo Construções Empreendimentos e Incorporações Ltda., tal como procedeu outras três vezes em que foram apresentados lances próximos a esse valor, dado o que estabeleciam as cláusulas 7.10 e 10.2 do edital do certame, o que reduziu o universo de licitantes aptas a participar da etapa de lances fechados da licitação, em possível prejuízo da proposta mais vantajosa no certame;
b) eventual instauração de processo apuratório com vistas à aplicação de penalidades à empresa Stilo, já que esta apresentou lance inexequível, em contraposição às normas do edital (cláusulas 7.10 e 10.2) , a dispositivos legais (inc. III do art. 40 da Lei 8.666/1993 e art. 7º da Lei 10.520/2002) e a entendimentos desta Corte (v.g. Acórdão 754/2015-TCU-Plenário, Relatora Ministra Ana Arraes) ;
c) eventual existência de contrato vigente para execução dos serviços que são objeto do Pregão 65/2020 e demais informações que julgar necessárias, acompanhada da devida documentação comprobatória.
3.	A unidade técnica examinou percucientemente as informações prestadas pela Câmara dos Deputados, análise essa que acolho como razões de decidir. Uma vez que tal instrução encontra-se integralmente transcrita para o relatório precedente, abstenho-me de repetir todos os aspectos das questões analisadas, sem prejuízo dos destaques e comentários a seguir: 
a.1) a proposta inexequível apresentada pela empresa Stilo, que acabou parametrizando a convocação para a etapa seguinte e afastando algumas empresas, deveria ter sido desclassificada, pelo que a conduta de pregoeiro deve ser tida como inadequada. Não obstante, tal erro não deve ser considerado determinante, no caso, para que se decida pela anulação do certame, uma vez que as propostas apresentaram desconto razoável em relação ao valor estimado (maior que 12%) e que não há como afirmar que a presença de outras empresas teria redundado em preço menor ou em outra empresa vencedora, ou seja, não há certeza da ocorrência de prejuízo à administração ou a alguma empresa específica (§§ 4º a 6º da instrução, peça 17) ; 
b.1) o pregoeiro solicitou abertura de processo em separado para apurar a conduta da empresa Stilo, uma vez que sua insistência na apresentação de lances inexequíveis provocou o alijamento de outras empresas do certame, o que se encontra de acordo com a jurisprudência deste Tribunal (§§ 7º a 8º da instrução, peça 17) ; e
c.1) a Câmara dos Deputados informou que o contrato vigente, diferentemente do objeto do pregão sob análise, não prevê o fornecimento de materiais e que não haveria tempo hábil para realização de licitações para aquisição de tais insumos, o que configura periculum in mora reverso e desaconselha a adoção de qualquer medida obstativa da continuidade do procedimento sob análise, uma vez que a falha observada não se mostra determinante para a anulação do certame (§§ 9º a 11 da instrução, peça 17) .
4.	Por essas razões, a Selog propôs uniformemente seja a representação conhecida, uma vez presentes os requisitos de admissibilidade exigíveis, e, no mérito, seja considerada parcialmente procedente, apenas para dar ciência da impropriedade observada (item "a.1", retro) à Câmara dos Deputados.
Assim, concordando com as propostas uniformes apresentadas pela unidade técnica, manifesto-me por que o Tribunal adote o Acórdão que ora submeto à deliberação deste Colegiado.
TCU, Sala das Sessões Ministro Luciano Brandão Alves de Souza, em 28 de outubro de 2020.
 
AUGUSTO SHERMAN CAVALCANTI
Relator